臺灣板橋地方法院民事判決　　　　　 100年度勞簡上字第13號
上　訴　人　林嘉承
訴訟代理人　連炎昌律師
被上訴人　　聚輪有限公司
法定代理人　劉弘
訴訟代理人　陳益盛律師
　　　　　　鄭昱廷律師
　　　　　　李世文律師
上列當事人間請求給付資遣費等事件，上訴人對於中華民國100
年4月7日臺灣板橋地方法院板橋簡易庭99年度板簡字第89號第一
審判決提起上訴，經本院於100年10月12日言詞辯論終結，判決
如下：
    主  文
上訴駁回。
第二審訴訟費用由上訴人負擔。
    事實及理由
一、上訴人主張：上訴人自民國92年11月起受僱於被上訴人，擔
    任被上訴人公司領班職務。詎被上訴人竟擅以99年8月8日下
    午6點20分，有顧客投訴加油員蘇建興，而上訴人未將加油
    員蘇建興與客戶爭執實情回報為由，在同年8月12日張貼公
    告對上訴人為警告懲處，復再於同年8月15日以同一事由將
    上訴人從領班降職為加油員，變相剝削上訴人薪資，嚴重損
    害上訴人權益。惟上訴人並無被上訴人所陳應懲處事由，上
    訴人於事發後第一時間就有將爭執情形告知上級副站長，副
    站長亦認處理無誤，絕非被上訴人所言之未向主管回報。被
    上訴人前開違法調動上訴人職務、調降薪資之行為已違反勞
    動契約或勞工法令，並損及上訴人權益。上訴人已以存證信
    函通知被上訴人依勞動基準法（下稱勞基法）第14條第1項
    第6款規定自99年9月10日起終止勞動契約。爰依同法第14條
    第4項準用同法第17條規定請求被上訴人給付資遣費新臺幣
    （下同）12萬5,067元（離職前6個月平均薪資為2萬9,333元
    。自92年11月起至94年6月30日止(1年8個月)，按舊制計算
    ，被上訴人應給付4萬8,888元(29,333*1+29,333*8/12=48,
    888)；自94年7月1日起至99年9月10 日止(5年2個月又10日)
    ，按新制計算，被上訴人應給付7萬6,179元(29,333*5*0.5+
    29,333*2/12*0.5+ 29,333*10/365*0.5=76,179)；合計12萬
    5,067元(48,888+76,179=125,067）。另本於勞動契約關係
    請求被上訴人給付99年9月份短付薪資2,029元（應付8,802
    元(29,333/30=978；978*9=8,802)扣除已付6,773元，尚欠
    2,029元）；及特別休假應休未休之工資3,912元（上訴人99
    年度特別休假共14日，至99年9月10日止，已休10日，尚有4
    日未休，以日薪978元計，共3,912元）等情（上訴人於原審
    聲明：被上訴人應給付上訴人13萬1,008元(125,067+2,02
    9+3,912=131,008)，及自起訴狀繕本送達翌日(即99年10月
    29日)起至清償日止，按年息5%計算之利息。原審判決被上
    訴人應給付上訴人2,029元(短付薪資部分)，及自99年10月
    29日起至清償日止，按年息5%計算之利息；並駁回上訴人其
    餘之訴。上訴人就其敗訴部分聲明不服提起上訴，被上訴人
    就其敗訴部分未聲明不服。）。併為上訴聲明：(一)原判決不
    利於上訴人部分廢棄。(二)被上訴人應再給付上訴人12萬8,97
    9元，及自99年10月29日起至清償日止，按年息5%計算之利
    息。
二、被上訴人抗辯：被上訴人因99年8月8日18時許加油員蘇建興
    與客戶發生爭執，上訴人雖向副站長鄒凡報告，惟經經理
    秦武詳詢問時，未將實情報告之故，而將上訴人記警告1 次
    及免除領班職務之調查表，已經上訴人閱覽後蓋章確認，其
    內容自可認屬真正。甚且被上訴人將上訴人職位由主管職之
    「領班」調整為非主管職之「加油員」，本屬雇主基於企業
    經營得合理行使之權限範圍，既未違反調動五原則，於法自
    屬有據。即變更後上訴人之工作地點同一，內容亦無變動，
    薪資結構亦同（職務變動前後月薪均為2萬1,000元、服裝費
    每月500元、全勤獎金3,000元；僅減少職務加給3,500元）
    ，非如上訴人所主張，調動後因變更上訴人薪制改採時薪制
    而損及上訴人權益，故上訴人依勞基法第14條第1項第4款所
    為終止勞契約意思表示並不合法。反觀上訴人不滿被上訴人
    調職處分，自99年9月10日起即無正當理由未再至被上訴人
    公司上班，則被上訴人於勞資爭議協調會召開時（99年9月
    14 日）以上訴人無故曠工3日以上，依勞基法第12條第1項
    第6款終止與上訴人間勞動契約自屬有據，依同法第18條第1
    款規定，被上訴人無庸給付資遣費。而上訴人99年度應休未
    休之特別休假，承前述，既非因可歸責被上訴人事由，致無
    法休假，其請求特別休假未休工資，亦屬無據等情。併為答
    辯聲明：上訴駁回。
三、兩造不爭執之事項：
  (一)上訴人自92年11月起受僱於被上訴人公司，初任加員油工作
    ，嗣改任領班職務。
  (二)被上訴人於99年8月13日以上訴人對於99年8月8日18時許發
    生加油員蘇建興與客戶爭吵事件，向經理秦武詳報告未詳盡
    為由，公告自99年8月16日起將上訴人降職為加油員（下稱
    系爭調職命令）。
  (三)上訴人提出99年3月至同年8月薪資單（詳原證3）形式為真
    正。
  (四)被上訴人給付上訴人99年9月薪資共6,773元（詳被證8）。
  (五)上訴人自99年9月10日起即未再至被上訴人公司上班。
  (六)上訴人於99年9月間以存證信函通知被上訴人依勞基法第14
    條第1項第6款規定自99年9月10日起終止勞動契約；被上訴
    人已於99年9月10日前收受前開通知等情，並有存證信函1份
    （詳原證1）在卷可佐。
  (七)被上訴人於99年9月14日以上訴人無故曠工3日以上，依勞基
    法第12條第1項第6款當面告知上訴人終止其與上訴人間勞動
    契約等情，並有勞資爭議協調會議紀錄（詳原證2）附卷可
    憑。
  (八)上訴人於99年度尚有4日特別休假未休。
四、關於被上訴人於99年8月間所為系爭調職命令是否構成勞基
    法第14條第1項第6款「違反勞動契約或勞工法，致有損害勞
    工權益」終止事由？
  (一)按勞動基準法施行細則第7條第1款規定，工作場所及應從事
    之工作有關事項應於勞動契約中由勞資雙方自行約定，故其
    變更亦應由雙方自行商議決定。如僱主確有調動勞工工作必
    要，應依下列原則辦理：「(1)基於企業經營上所必需；(2)不
    得違反勞動契約；(3)對勞工薪資及其他勞動條件，未作不利
    之變更；(4)調動後工作與原有工作性質為其體能及技術所可
    勝任；(5)調動工作地點過遠，僱主應予以必要之協助。」，
    即雇主基於其指揮調動權雖得調動調整勞工之工作，應合於
    上開五項原則方得認為適法（內政部74年9月5日74臺內勞字
    第328433號函釋「調職五原則」參照）。準此，本件被上訴
    人之調動上訴人之工作是否符合上開原則，自應依上開原則
    加以審酌。
  (二)查本件被上訴人將上訴人自主管職（領班）調任非主管職（
    加油員），調動前後工作地點並未變更。而上訴人自承，其
    初任職被上訴人公司時，乃係擔任加油員之工作，嗣方改任
    領班職務等情，則變更後工作性質亦無體能及技術適應問題
    ，調任後職務為上訴人足以勝任。再觀諸上訴人所提出薪資
    表（詳原證3），比對99年3至7月薪資單與99年8月份（上訴
    人於99年8月16日改任加油員）薪資單結果，調職前後，其
    薪資均係以每月本薪2萬1,000元、服裝500元、全勤3,000元
    計算，差別僅在於取消職務加給3,500元（即99年8月本薪2
    萬1,000元、服裝500元、全勤3,000元，職務加給因該月任
    領班僅半個月，故計為1,750元）等情。經本院調查結果，
    認職務加給既屬其所任職務配合發給，不在該職務即不得領
    取。參以由前述上訴人任職之初係任加油員，可推知兩造於
    締結勞動契約時，被上訴人並未允諾最低應給予上訴人領班
    之職務，則本件被上訴人取消上訴人主管職併同職務加給一
    節，應屬雇主合理經營權及指揮命令之範圍。除未違兩造間
    勞動契約外，亦難認對上訴人薪資及其他勞動條件，為不利
    之變更。基上，被上訴人抗辯：其所為系爭調職命令，符合
    前述調職五原則，應屬雇主合法經營指揮權之行使。並無庸
    徵得勞工之同意，亦無以將調職條件規範於工作規則，為得
    行使調職權限之條件等語，應屬有據。
  (三)至本件上訴人究否有「因加油員蘇建興與客戶爭吵事件，向
    經理秦武詳報告未詳盡」情事；及「被上訴人所提出獎懲辦
    法公告第33條內容（本公司幹部如有稟報不實或違反以上之
    規定，應真除其現任職務。），是否為被上訴人事後所公布
    ；併上訴人前已因前開報告未詳盡事件遭記警告等情，均與
    本件被上訴人調職命令合法性無涉（即承前述，本件縱令未
    曾發生前開報告未詳盡事件，被上訴人亦得於符合前述之調
    動原則下，任意為系爭調職命令。），而與本件判決結果無
    關，前開部分自無庸再逐一論列說明。
  (四)基上，本件上訴人於99年9月間以存證信函通知被上訴人依
    勞基法第14條第1項第6款規定自99年9月10日起終止勞動契
    約，並未生合法終止之效力。是其再依同法第14條第4項準
    用同法第17條規定請求被上訴人給付資遣費12萬5,067元及
    法定遲延利息，於法難認有據，應予駁回。
五、關於上訴人本於勞動契約關係請求被上訴人給付99年度14日
    特別休假應休中4日尚未休之工資3,912元部分。經查：
  (一)承前述，上訴人於99年9月10日終止系爭勞動契約之意思表
    示並不合法。上訴人復對於其自99年9月10日起即未再至被
    上訴人公司上班等情未予爭執，而可認為真正。則被上訴人
    於99年9月14日勞資爭議協調會議中以上訴人無故連續曠職
    3日為由，終止系爭勞動契約關係，應合於勞基法第12條第
    1項第6款構成要件。即兩造間勞動契約關係已於99年9月14
    日經被上訴人依勞基法第12條第1項第6款規定合法終止。
  (二)按勞工之特別休假應在勞動契約有效期間為之，惟勞動契約
    之終止，如係可歸責於雇主之原因時，雇主應發給未休完特
    別休假日數之工資，行政院勞工委員會79年12月27日（79）
    台勞動2字第21776號函釋可參。是以依上開函釋反面推知，
    若勞動契約之終止係不可歸責於雇主時，雇主自無庸發給未
    休完特別休假日數之工資。查本件上訴人既為因連續曠職3
    日遭被上訴人終止勞動契約，則系爭勞動契約之終止，乃非
    可歸責於被上訴人之原因。準此，上訴人本於勞動契約關係
    請求被上訴人給付特別休假應休未休之工資3,912元及法定
    遲延利息，為無理由，應予駁回。
六、綜上所述，上訴人本於勞基法第14條第4項準用同法第17條
    規定及勞動契約關係提起本訴，請求被上訴人給付上訴人12
    萬8,979元，及自99年10月29日起至清償日止，按年息5%計
    算之利息，為無理由，不應准許。原審就前開部分，為上訴
    人敗訴之判決，並無不合。上訴意旨就此部分指摘原判決不
    當，求予廢棄改，為無理由，應予駁回。
七、本件事證已臻明確，故兩造其餘主張及攻擊防禦方法與證據
    ，經本院斟酌後，與本件判決結果已不生影響，故不一一予
    以論列，附此敘明。
據上論結，本件上訴為無理由，依民事訴訟法第436條之1第3項
、第449條第1項、第78條，判決如主文。
中    華    民    國  100    年    10    月    26    日
                  民事第一庭    審判長法  官  李世貴
                                      法  官  黃若美
                                      法  官  黃信滿
以上正本證明與原本無異
不得上訴
中    華    民    國  100    年    10    月    26    日
                                      書記官  莊琬婷